【裁判字號】    98,訴,1737
【裁判日期】    981130
【裁判案由】    違反毒品危害防制條例
【裁判全文】
臺灣彰化地方法院刑事判決              98年度訴字第1737號
公  訴  人  臺灣彰化地方法院檢察署檢察官
被      告  甲○○
選任辯護人  陳世煌律師
            黃俊昇律師
上列被告因違反毒品危害防制條例案件，經檢察官提起公訴（98
年度偵字第6077號），本院判決如下：
    主  文
甲○○無罪。
    理  由
一、公訴意旨略以：被告甲○○明知愷他命（即K 他命）業經毒
    品危害防制條例列為第三級毒品，不得非法販賣，仍基於幫
    助販賣之犯意，於民國98年1 月13日下午5 時32分後，在臺
    南縣市多次以0000000000及0000000000號行動電話聯絡吳將
    嘉及陳志豪，協助吳將嘉（吳將嘉涉及販賣毒品部分，業經
    臺灣臺南地方法院檢察署以98年度偵字第1286號、98年度偵
    字第5188號、98年度偵字第5962號起訴在案）在同日晚上，
    在臺南市○○路27 6號前，將第三級毒品愷他命，以1 小包
    新台幣（下同）2000元之價格販賣予陳志豪、乙○○2 人，
    因認被告甲○○涉有刑法第30條第1 項、毒品危害防制條例
    案件第4 條第3 項之幫助販賣第三級毒品罪嫌。
二、按犯罪事實應依證據認定之，無證據不得認定犯罪事實；不
    能證明被告犯罪者，應諭知無罪之判決，刑事訴訟法第154
    條第2項、第301條第1項分別定有明文。又刑事訴訟法上所
    謂認定事實之證據，係指足以認定被告確有犯罪行為之積極
    證據而言，該項證據自須適合於被告犯罪事實之認定，始得
    採為斷罪資料；且事實之認定應憑證據，如未發現相當證據
    ，或證據不足以證明，自不能以推測或擬制之方法，以為裁
    判之依據；次按認定不利於被告之事實，須依積極證據，茍
    積極之證據本身存有瑕疵而不足為不利於被告事實之認定，
    即應為有利於被告之認定，而此用以證明犯罪事實之證據，
    猶須於通常一般人均不至於有所懷疑，堪予確信其已臻真實
    者，始得據以為有罪之認定，倘其證明尚未達到此一程度，
    而有合理性之懷疑存在，致使無從為有罪之確信時，即應為
    無罪之判決，最高法院29年上字第3105號、30年上字第816
    號、40年台上字第86號、76年台上字第4986號判例意旨及82
    年度台上字第163 號判決意旨可資參照。
三、公訴人認被告甲○○涉有上開幫助販賣第三級毒品犯行，係
    以證人陳志豪、乙○○及吳將嘉於另案即本院98年度訴字第
    385 號案件審理中之證述內容，及行動電話0000000000、00
    00000000及0000000000號行動電話通訊監察錄音及其譯文為
    其主要論據。訊據被告甲○○堅詞否認有何幫助販賣第三級
    毒品犯行，辯稱：其與陳志豪、乙○○於97年3 、4 月間起
    就一起住在台南市租屋處，其3 人平時均有施用第三級毒品
    愷他命，也因一起吃飯而認識吳將嘉，陳志豪有向吳將嘉詢
    問如何購買愷他命，吳將嘉說他有，因此其3 人才會與吳將
    嘉聯絡，之後他們說留太多電話會不乾淨，才改其使用之行
    動電話與吳將嘉聯絡，本件案發當日其先打電話向吳將嘉表
    示欲購賣愷他命，陳志豪、乙○○知悉後，表示他們也要購
    買，所以要吳將嘉過來其等租屋處，其因不知吳將嘉何時過
    來，又已預約剪髮，遂先去剪髮，在剪髮過程中，吳將嘉打
    電話過來，其無法赴約，才打電話予乙○○，請他們先去赴
    約，伊並沒有幫吳將嘉販賣第三級毒品愷他命之犯意等語。
    經查：
(一)、證人陳志豪於本院審理中結證稱：「本來我在裕平路家裡拿
    1000元給甲○○，甲○○七點多有事情，所以錢又還給我，
    甲○○又打電話給乙○○說他的朋友到了，我與乙○○下去
    我們家附近路口向甲○○的朋友買，我出1100元，乙○○出
    900 元，我們總共買2000元愷他命。」、「（問究竟98年1
    月14日扣到的愷他命是何時買的？）查扣的那包愷他命是我
    自己買的。甲○○幫我聯絡，我自己去樓下與甲○○的朋友
    買的。（你自己走到樓下自己買是何時的事情？）不是當天
    的事情。確實的日期我不記得了，約是事發前一個禮拜左右
    。」等語（見本院98年度訴字385 號98年6 月2 日審理筆錄
    第12-18 頁）。
(二)、證人乙○○於另案即本院98年度訴字385 號審理中證稱：「
    （你有無跟陳志豪合資一起買愷他命？）有。我出九百元到
    一千元。我們兩人合資兩千元購買。甲○○聯絡的，他去理
    頭髮，他打電話給我，甲○○說販毒者到我們家樓下，我跟
    陳志豪一起下去買。」、「（0000000000與0000000000是誰
    的？）0982那支電話是我的，0980我不知道。（這是98年1
    月13日誰打給你的？）這是甲○○去理頭髮那天，甲○○打
    給我的。（那通電話中甲○○說什麼？）本來我們要一起去
    拿愷他命，他去理頭髮他沒有去，我與陳志豪一起去。他說
    賣K 的人到了，我就跟陳志豪一起去買。」、「（你怎麼會
    記得98年1 月13日那天就是甲○○理頭髮那天？）就是我們
    被抓那天的前一天，甲○○去理頭髮，日期我不太記得，大
    概就是這樣。（除了98年1 月13日這次之外，是否知道陳志
    豪有無向甲○○買K 他命或是託甲○○幫忙買？）沒有。如
    果甲○○有賣，我們就直接向他買就好了。陳志豪也沒有叫
    甲○○幫他買，我們都是三個人一起向他的朋友買的。」、
    「（98年1 月13日到底是甲○○有事情外出，實情如何？）
    我本來要跟陳志豪、甲○○三人一起去，結果甲○○去理頭
    髮，賣K 的人知道甲○○的電話，那個人打電話給甲○○，
    甲○○再打電話給我叫我們二人去買，我跟陳志豪二人合資
    買愷他命。」、「（你為何會知道陳志豪98年1 月14日那天
    扣到的毒品是98年1 月13日那天買的？）因為我們前一天買
    的。」等語。又證人乙○○於98年11月18日本院審理中證稱
    ：案發當時伊與被告甲○○、陳志豪、葉子祥等人住在一起
    ，因伊4 人等均有施用愷他命，若想要購買毒品的人就會相
    約一起去，本件案發當天伊等人在看電視，甲○○說要去剪
    頭髮順便找吳將嘉，伊與陳志豪也要找吳將嘉，故要甲○○
    叫吳將嘉到伊等租屋處，因甲○○剪頭髮來不及回來，要伊
    不用等他等語。綜上所述，證人乙○○上開先後2 次法院審
    理中證述情節相互一致，亦核與證人陳志豪前揭證述內容大
    致吻合，足徵證人乙○○上開證述：本件案發當時伊與陳志
    豪與被告三人欲一起向吳將嘉購買愷他命施用，由被告以行
    動電話與吳將嘉聯絡，事後被告無法前往，改由伊、陳志豪
    一起出面向吳將嘉購買毒品愷他命等語應為真實。
(三)、又證人吳將嘉於另案即本院98年度訴字第385 號審理中證述
    ：「（提示吳將嘉與甲○○98年1 月13日17時32分通訊監察
    譯文..）我忘記誰打的，我印象中有這通電話。」、「依照
    通聯是甲○○打給我，他要跟我買愷他命。」「（你說他要
    跟你買愷他命，為何譯文中他說『我有朋友要去找你』？）
    因為他們都是在一起，我不確定是那群人中的誰講電話的，
    我記不起來。不是甲○○就是他的朋友打的，他的朋友名字
    我不知道。他們打來我只知道甲○○，有時候甲○○與我交
    易，有時候甲○○的朋友與我交易。他們大部分都兩個以上
    出來買。也有單獨來買過，我去找他們的時候，他們會一個
    人走出來。（這兩通電話聯絡之後，是何人與你接觸買毒品
    ？）好像是甲○○的朋友。甲○○的朋友（一個）還有上我
    的車，要我載他去7-11買東西。我只知道甲○○的名字，那
    個人的名字我真的不知道。那天來跟我接觸的確實只有一個
    。（甲○○你是否認識？還是你全部都不認識？）我原本都
    不認識，後來我只知道凱雄的名字。他們打電話來都會報甲
    ○○的名字。」、「（98年1 月13日與你接觸買毒品的人是
    哪個人？）是乙○○」等語。再觀諸另案即本院98年度訴字
    385 號卷宗一第347 頁所示被告甲○○於98年1 月13日下午
    17時32分52秒以0000000000行動電話撥打吳將嘉所使用之電
    話0000000000號行動電話：「張：你有辦法來我這裡一下？
    吳：等一下」、「張：不然你到SEVEN 再打給我，因為我人
    不在這裡，我朋友會去找你。吳：好」。又於98年1 月13
    日下午18時02分56秒吳將嘉以0000000000行動電話撥打電話
    予被告甲○○所使用之0000000000行動電話「張：你等一下
    他馬上到？吳：喂你到了嗎」、「張：對我在外面。吳：好
    好好」等語，足證被告甲○○於98年1 月13日下午17時32分
    許打電話予吳將嘉之目的，是被告自己要購買愷他命，後來
    被告有事無法前往，被告在電話中告知改由友人出面，故被
    告遂撥打電話予乙○○，之後由陳志豪及乙○○前往與吳將
    嘉交易毒品等情。
(四)、綜上證人陳志豪、乙○○及吳將嘉等人證述內容、被告辯詞
    、前開通訊譯文所示等相互勾稽，足徵當時被告、陳志豪及
    乙○○欲一起購買毒品，由被告撥打電話向吳將嘉聯絡表示
    購買第三級毒品愷他命，被告事後無法前往，遂由陳志豪與
    乙○○出面與吳將嘉交易毒品等情，故被告辯稱其無幫助販
    賣第三級毒品之犯意，並非無據。再者，縱認陳志豪及乙○
    ○當時委請被告代為向吳將嘉表示購買毒品施用，然被告與
    陳志豪、乙○○等皆住在同一處所，均有施用愷他命，若陳
    志豪等人知悉被告欲購買毒品，自會委託被告代為聯絡或合
    資購買，故被告辯詞並不違背常理，故本件被告顯係基於幫
    助陳志豪及乙○○施用第三級毒品之犯意而為前揭犯行，自
    應構成施用第三級毒品之幫助行為，要不得徒以其客觀上果
    有代陳志豪及乙○○出面聯絡購買第三級毒品之事實，即遽
    以幫助販賣第三級毒品罪相繩，至於被告幫助施用第三級毒
    品之行為，因施用第三級毒品並不構成犯罪，故被告幫助正
    犯施用第三級毒品之行為即無從附麗，自不構成犯罪。
四、本件公訴人起訴被告幫助販賣第三級毒品之事實，惟本院綜
    合卷內證據，證人陳志豪、乙○○及吳將嘉等審理中證詞，
    均無法認定被告有幫助吳將嘉販賣第三級毒品愷他命以弁利
    之犯意，而通訊監察譯文又無法補強其證述之憑信性，從而
    ，公訴人前揭所述犯罪事實及所憑證據容有疑慮而無法使本
    院達到確信其為有罪之程度，當不得就此部分遽為不利於被
    告之認定。此外，復查無其他積極證據證明被告確有公訴人
    所指幫助販賣第三級毒品犯行，揆諸前揭判決意旨及說明，
    即應為被告無罪之諭知。
據上論斷，應依刑事訴訟法第301 條第1 項前段，判決如主文。
本案經檢察官蕭有宏到庭執行職務。
中    華    民    國    98    年    11    月    30    日
                  刑事第六庭      審判長法官  王義閔
                                  法      官  張德寬
                                  法      官  鮑慧忠
以上正本證明與原本無異。
如不服本判決應於收受判決後10日內向本院提出上訴書狀，並應
敘述具體理由；其未敘述上訴理由者，應於上訴期間屆滿後20日
內向本院補提理由書狀( 均須按他造當事人之人數附繕本) 「切
勿逕送上級法院」。
中    華    民    國    98    年    11    月    30    日
                                  書  記  官  林子惠


司法院資訊處製作；財團法人民間司法改革基金會備份。
